【裁判字號】    98,訴,158
【裁判日期】    990316
【裁判案由】    偽造文書等
【裁判全文】
臺灣臺東地方法院刑事判決               98年度訴字第158號
公  訴  人  臺灣臺東地方法院檢察署檢察官
被      告  丙○○
上列被告因偽造文書等案件，經檢察官提起公訴（97年度偵字第
2221號），本院判決如下：
    主    文
丙○○竊盜，累犯，處有期徒刑拾壹月。
被訴行使偽造私文書部分，無罪。
    犯罪事實
一、丙○○前於民國92年間因竊盜案件，經本院以92年度易字第
    161號判處有期徒刑10月確定；又因施用第二級毒品案件，
    經臺灣花蓮地方法院以93年度簡上字第43號判處有期徒刑8
    月確定，經同院以93年度聲字第43號就上開2罪裁定應執行
    有期徒刑1年5月，於94年4月22日縮短刑期執行完畢。又於
    95年間因竊盜案件，經本院以95年度易字第219號判處有期
    徒刑6月確定，並經本院以96年度聲減字第42號裁定減為有
    期徒刑3月，於96年7月16日縮短刑期執行完畢。又於96年間
    因施用第二級毒品案件，經本院以96年度東簡字第222號判
    處有期徒刑6月確定，復經本院以96年度聲減字第752號減為
    有期徒刑3月，於97年6月10日縮刑期滿執行完畢。詎猶不知
    悔改，基於意圖為自己不法所有之犯意，於97年6月30日上
    午10時許，委託其不知情之友人戊○○，以新臺幣（下同）
    7千元運費為代價，用電話僱請不知情之己○○駕駛其所有
    車牌號碼WG-849吊車，與丙○○相約於臺東縣池上鄉之慶豐
    加油站附近後，由丙○○搭坐上開吊車指引己○○方向，前
    往臺東縣池上鄉大坡村法林寺南邊200公尺處，竊取乙○○
    所有紅色貨櫃屋1個（內有木椅、紙箱、小型農具等物），
    得手後，由不知情之戊○○駕駛牌照號碼9636-JN號黑色休
    旅車（登記名義人為戊○○之妻子辛○○）搭載丙○○及不
    知情之辛○○、丙○○之友人庚○○，引領己○○駕駛之上
    開吊載前開貨櫃屋之吊車，載運該貨櫃屋至位於臺東縣臺東
    市○○路○段45巷28號之偉聖企業社變賣，得款34,200元後
    ，由丙○○分得1千元據為己用，餘款則託由戊○○轉交丙○○之獄友鄭玉興（戊○○之侄兒）花用。案經乙○○報警
    處理，經警方於上址之偉聖企業社尋獲前開貨櫃屋（已由乙○○之父吳金添領回）後，循線查獲上情。
二、案經臺東縣警察局關山分局報告臺灣臺東地方法院檢察署檢
    察官偵查起訴。
    理    由
壹、程序部分：
    按被告以外之人於審判外之言詞或書面陳述（即學理上所稱
    之「傳聞證據」），除法律有規定者外，不得作為證據（即
    學理上所稱之「傳聞法則」）。刑事訴訟法第159條第1項固
    有明文。惟按被告以外之人於審判外之陳述，雖不符刑事訴
    訟法第159條之1至之4之規定，而經當事人於審判程序同意
    作為證據，法院審酌該言詞陳述或書面陳述作成時之情況，
    認為適當者，亦得為證據；當事人、代理人或辯護人於法院
    調查證據時，知有第159條第1項不得為證據之情形，而未於
    言詞辯論終結前聲明異議者，視為有前項之同意，刑事訴訟
    法第159條之5定有明文。查本案以下所引用之傳聞證據，被
    告丙○○於本院準備程序中均表示沒有意見，同意作為證據
    ，且迄於言詞辯論終結前，被告亦未就本院所調查之證據資
    料主張有刑事訴訟法第159條第1項不得為證據之情形，本院
    審酌該證據作成之情況，認均無不適當情事，依刑事訴訟法
    第159條之5第2項之規定，均有證據能力，合先敘明。
貳、實體部分：
一、有罪部分：
（一）上開竊盜之犯罪事實，業據被告丙○○於本院準備程序及
      審理中坦承不諱，核與證人即被害人乙○○於警詢之證述
      ，及證人戊○○、庚○○、甲○○於本院審理時之證述大
      致相符，並有臺東分局知本派出所舊貨業資源回收業買賣
      登記簿、估價單、代保管書、贓物認領保管單、車籍查詢
      資料、現場位置圖各1份，監視錄影機翻拍畫面2張，現場
      照片2張及贓物照片2張附卷可佐。被告上開任意性自白核
      與事實相符，被告所為竊盜犯行，事證明確，堪以認定，
      應依法論科。
（二）核被告丙○○所為，係犯刑法第320條第1項之竊盜罪。被
      告利用不知情之吊車司機己○○竊取上開貨櫃屋，為間接
      正犯。又被告丙○○有如犯罪事實欄所載前科執行情形，
      有臺灣高等法院被告前案紀錄表1份在卷可佐，其於有期
      徒刑執行完畢後，5年內故意再犯有期徒刑以上之本罪，
      為累犯，應依法加重其刑。爰審酌被告前有多次竊盜前科
      ，素行不佳，正值壯年，不思以正當方式謀生，甫於97年
      6月10日執行完畢即又再犯本案，破壞社會秩序甚鉅，恣
      意侵害他人財產權，兼衡被竊財物之價值，犯罪之所得，
      其犯罪之手段、情節，犯後坦認犯行之態度，及其智識程
      度、生活狀況等一切情狀，量處如主文所示之刑，以示儆
      懲。
二、無罪部分：
（一）公訴意旨略以：被告丙○○基於偽造私文書進而行使之犯
      意，於前揭竊盜犯行之同日下午某時，在上址之偉聖資源
      回收場，冒用「潘明忠」之名義，於估價單及資源回收場
      買賣登記簿影本上，偽簽「潘明忠」之署名，藉以表示係
      潘明忠將上開竊得之貨櫃屋賣與偉聖資源回收場，再持交
      偉聖資源回收場收執行使，足以生損害於潘明忠及偉聖資
      源回收場買賣登記之正確性，因認被告丙○○涉犯刑法第
      216、210條之行使偽造私文書罪嫌。
（二）按犯罪事實應依證據認定之，無證據不得認定其犯罪事實
      ；又不能證明被告犯罪者，應諭知無罪之判決；刑事訴訟
      法第154條第2項、第301條第1項分別定有明文。次按所謂
      證據，係指直接間接足以證明犯罪行為之一切證人、證物
      而言，且事實之認定，應憑證據，如未能發現相當證據，
      或證據不足以證明，自不能以推測或擬制之方法，以為裁
      判基礎，最高法院30年上字第128號、40年臺上字第86號
      判例均可資參考。再按認定不利於被告之事實，須依積極
      證據，苟積極證據不足為不利於被告事實之認定時，即應
      為有利於被告之認定，更不必有何有利之證據，最高法院
      30年上字第816號判例意旨可資參照。另按刑事訴訟上證
      明之資料，無論其為直接或間接證據，均須達於通常一般
      之人均不致有所懷疑，而得確信其為真實之程度，始得據
      為有罪之認定，若其關於被告是否犯罪之證明未能達此程
      度，而有合理懷疑之存在，致使無從形成有罪之確信，根
      據「罪證有疑，利歸被告」之證據法則，即不得遽為不利
      被告之認定，有最高法院76年度臺上字第4986號判例可稽
      。又刑事訴訟法第161條第1項規定：檢察官就被告犯罪事
      實，應負舉證責任，並指出證明之方法。因此，檢察官對
      於起訴之犯罪事實，應負提出證據及說服之實質舉證責任
      。倘其所提出之證據，不足為被告有罪之積極證明，或其
      指出證明之方法，無從說服法院以形成被告有罪之心證，
      基於無罪推定之原則，自應為被告無罪判決之諭知，最高
      法院92年臺上字第128號判例可資參照。
（三）公訴人認被告丙○○涉犯上開犯行，無非係以證人乙○○
      、己○○、戊○○、甲○○之證述及卷附之臺東分局知本
      派出所舊貨業資源回收業買賣登記簿、估價單等為其主要
      依據。訊據被告固坦認有於上開時、地，竊取上開貨櫃至
      前址之偉聖企業社變賣之事實，惟堅詞否認有公訴人所指
      之行使偽造私文書犯行，辯稱：臺東分局知本派出所舊貨
      業資源回收業買賣登記簿、估價單上的「潘明忠」是庚○○簽寫的，那天去偉聖企業社是戊○○開著上揭休旅車載
      其太太辛○○、庚○○及伊本人一起去的等語。經查，被
      告於竊得上開貨櫃屋後，係由證人戊○○駕駛前開休旅車
      載同辛○○、庚○○及被告至前址之偉聖企業社變賣乙節
      ，業據被告陳述明確在卷（見本院卷第128-130頁），核
      與證人庚○○、戊○○、甲○○於本院審理時結證情形大
      致相符（見本院卷第251頁背面至第254頁背面、第260-26
      4頁、第272頁背面），而證人庚○○亦於本院審理時具結
      證稱：前揭臺東分局知本派出所舊貨業資源回收業買賣登
      記簿、估價單上的「潘明忠」是其簽寫的，當時是戊○○
      要其簽名的，因其在通緝中，就臨時想到「潘明忠」此名
      ，戊○○並未要其偽造他人簽名，是其個人的行為等語明
      確（見本院卷第251頁背面至第253頁背面、第275頁背面
      ），核與被告於本院準備程序時所述相符。另證人甲○○
      固於警詢、偵訊均證稱上開「潘明忠」簽名是由被告所簽
      寫等語（見警卷第32-34頁，偵卷第37、38頁），然於本
      院審理時先證稱係由被告簽寫（見本院卷第271頁），復
      改稱其不記得是誰簽的云云（見本院卷第274頁背面），
      究其所言，孰是孰非，啟人疑竇。參以，證人甲○○於歷
      次程序中均未曾提及戊○○、辛○○等人當時亦在場，嗣
      於本院審理程序中，對其進行訊問時，先否認看見戊○○
      、辛○○在場（見本院卷第270頁背面至第271頁），復於
      知悉戊○○已自承當時在場後，始稱戊○○、辛○○當時
      均在場等語（見本院卷第272頁背面），顯見其先前之證
      述內容實有迴護戊○○、辛○○之嫌；又酌之甲○○與戊○○、辛○○於本案發生前已有交情，為戊○○所是認（
      見本院卷第257頁及其背面），而戊○○於警詢、偵訊亦
      未曾提及在不知情之下協助被告聯絡己○○吊載上開貨櫃
      屋，並與太太辛○○同至偉聖企業社等節（見本院卷第26
      0-262頁），益證甲○○前揭迴護之詞，實出有因，非可
      採信。本院綜此因認，證人庚○○自承是其簽寫前揭「潘
      明忠」簽名等證詞，應屬事實，洵可採認。從而，上開「
      潘明忠」既非被告所偽造，亦無證據可證被告對於庚○○
      偽簽上開「潘明忠」之行為，有何犯意之聯絡及行為之分
      擔，檢察官所指被告涉犯刑法第216、210條之罪嫌，即屬
      不能證明，揆諸前揭說明，自應就此部分，對被告為無罪
      之諭知，以示審慎。
參、職權告發部分：證人庚○○自承於卷附之臺東分局知本派出
    所舊貨業資源回收業買賣登記簿、估價單上偽簽「潘明忠」
    之名，與被告丙○○所述情節相符，並有前揭書證可佐，核
    證人庚○○已涉犯刑法第216、210條之罪嫌。又證人甲○○
    於98年3月4日檢察官訊問本案時，就前揭臺東分局知本派出
    所舊貨業資源回收業買賣登記簿上之「潘明忠」為何人所簽
    乙節，於供前具結後證稱係由其於警察局指認之人（即指被
    告丙○○）所簽等語（見偵卷第37、38、40頁），於本院99
    年2月23日審理時，亦於供前具結證稱前開登記簿上之「潘
    明忠」係被告丙○○所簽（見本院卷第271、280頁）等語，
    似已涉犯刑法第168條之偽證罪嫌，均宜由檢察官另為適法
    之處理。
據上論斷，應依刑事訴訟法第299條第1項前段、第301條第1項前
段，刑法第320條第1項、第47條第1項，刑法施行法第1條之1第
1項、第2項前段，判決如主文。
本案經檢察官丁○○到庭執行職務
中    華    民    國    99    年    3     月    16    日
                  刑事第四庭  審判長法  官  馬培基
                                    法  官  劉正偉
                                    法  官  盧亨龍
以上正本證明與原本無異。
如不服本判決應於收受送達後10日內向本院提出上訴書狀，並應
敘述具體理由；其未敘述上訴理由者，應於上訴期間屆滿後20日
內向本院補提理由書（均須按他造當事人之人數附繕本）。「切
勿逕送上級法院」。告訴人或被害人對於本判決如有不服，請書
具不服之理由狀，請求檢察官上訴者，其上訴期間之計算係以檢
察官收受判決正本之日期為準。
                                    書記官  石佳琪
中    華    民    國    99    年    3     月    16    日
附錄本案論罪科刑法條全文：
刑法第320條第1項
意圖為自己或第三人不法之所有，而竊取他人之動產者，為竊盜
罪，處5年以下有期徒刑、拘役或5百元以下罰金。

司法院資訊處製作；財團法人民間司法改革基金會備份。
